【裁判字號】    95,交上易,1140
【裁判日期】    951121
【裁判案由】    過失傷害
【裁判全文】
臺灣高等法院臺中分院刑事判決      95年度交上易字第1140號
上  訴  人
即  被  告  乙○○
選任辯護人  陳青來律師
上列上訴人因業務過失傷害案件，不服臺灣彰化地方法院94年度
交易字第179號，中華民國95年7月27日第一審判決（起訴案號：
臺灣彰化地方法院檢察署94年度調偵字第292 號），提起上訴，
本院判決如下：
    主  文
上訴駁回。
乙○○緩刑貳年。
    事  實
一、乙○○與其妻甲○○共同經營溪畔豐茂商店，從事雜貨買賣
    工作，並以駕駛貨車載、送貨為其附隨業務，於民國93年12
    月29日13時50分許，駕駛車號8H-2371 號自小貨車搭載其妻
    甲○○及供溪畔豐茂商店販賣之水桶、長掃把等物品，沿彰
    化縣永靖鄉○○路○段由北向南行駛，途經中山路1段515 巷
    之交岔路口時，本應注意汽車行駛至交岔路口，其行進應遵
    守燈光號誌之指示，而依當時天候晴、路面乾燥無缺陷、道
    路無障礙物、視距良好、號誌動作正常，並無不能注意之情
    形，竟未遵守燈光號誌指示，擅自闖紅燈進入上開交岔路口
    ，適有丁○○騎車號NOC-283 號重型機車，遵行號誌指示沿
    中山路1段515 號巷口由西向東駛出，乙○○閃避不及，致2
    車發生碰撞，使丁○○人、車倒地，受有左股骨骨折、右肱
    骨頸骨折、左側鎖骨骨折等傷害。
二、案經被害人丁○○素訴由彰化縣警察局員林分局報告臺灣彰
    化地方法院檢察署檢察官偵查起訴。
    理  由
一、訊據上訴人即被告乙○○固坦承於上開時、地駕駛自小貨車
    ，行經上開交岔路口，與證人丁○○所騎機車發生碰撞，致
    證人丁○○受有上開傷害等情不諱，惟矢口否認上開犯行，
    辯稱：其當日是要到彰化縣員林鎮○○○○道去拿貨，不是
    在執行業務；其行經上開交岔路口時，號誌係綠燈，本件車
    禍係證人丁○○闖紅燈所致，其並無肇事因素等語。經查：
（一）被告於上開時、地肇事，致證人丁○○因而受有如事實欄
      所載之傷害。且當時天候晴、路面乾燥無缺陷、視距良好
      、道路無障礙物、號誌動作正常，並無不能注意之情事，
      為被告所是認，並有道路交通事故現場圖、道路交通事故
      調查報告表（一）、（二），及警員拍攝之現場照片12張
      、員生醫院出具之診斷附卷可稽，此部分事實堪以認定。
（二）按汽車行駛至交岔路口，其行進、轉彎，應遵守燈光號誌
      之指示，道路交通安全規則第102條第1項第1 款定有明文
      。本件車禍係因被告闖紅燈造成乙節，業據證人丁○○於
      原審審理時證稱：（問：發生車禍當時情形？）「我到51
      5巷口時，巷子的號誌是紅燈我就停下來，等了很久，約1
      分鐘左右，等紅燈時我跟旁邊的機車行老闆（即證人陳清
      安）聊天，我就看到綠燈，我就通過中山路就被撞了」等
      語（見原審卷第42頁）。經核與證人陳清安於原審審理時
      證稱：「我們過路口時我們兩個騎機車有在同一路口等紅
      綠燈，我們有一起講話」、（問：你上前庭訊稱，在你第
      二次通過路口時，你有看到燈號為綠燈？）「是」；（問
      ：丁○○騎動要過路口，跟你第二次經過路口時，差多少
      時間？）「差幾秒鐘而已，因為我第二次經過路口時，丁○○被撞後所騎的機車還彈向我這邊，差點撞到我」等語
      相符（見原審卷第114 頁）。原審審酌證人陳清安因與被
      告與證人丁○○雙方均相識，本不願意出面作證，業經原
      審當庭播放證人丁○○所提出之錄音帶勘驗明確（見原審
      卷第68頁），堪認其於原審所證不致有偏頗之虞。參以證
      人丁○○當時既與證人陳清安一同在中山路1段515巷口等
      紅燈，且雙方交談，依常理證人丁○○應不致在燈號未變
      綠燈之情形下，中斷談話、任意進入上開交岔路口，認為
      本案係被告未遵守燈光號誌管制，擅自闖紅燈進入上開交
      岔路口，以致肇事，洵堪認定。
（三）證人丙○○雖證稱：「當時我在包檳榔，我聽到碰一聲，
      我就走出去想要看何情形，但是當時中山路的車輛一直在
      行進，所以我等到變綠燈後走過去幫忙」、（問：你聽到
      碰一聲時，中山路交通號誌為何？）「是綠燈，因為我無
      法通過」、（問：當時中山路車輛都有在通行？）「是」
      云云。然原審審酌到場處理車禍員警即證人鐘誌良證稱：
      （問：今天到庭作證前，是否知道目擊民眾有包括丙○○
      ？）「貴院書記官請我通知丙○○出庭作證，我才知道有
      此證人」（問：你到現場處理時有無看到丙○○？）「我
      在現場負責測量，沒有注意到丙○○」、（問：本件車禍
      發生後有無查訪相關證人？）「我有查訪機車行，美髮店
      ，他們都說聽到碰一聲後出來看，沒有看到實際發生情形
      」等語（見原審卷第40至41頁）；且證人丁○○亦堅稱其
      發生車禍後很清醒，沒有在現場看到證人丙○○等語（見
      原審卷第42頁），認為證人丙○○於本案肇事當日是否確
      實見聞實際發生情形，已非無疑。且原審審酌證人丙○○
      既證稱：車禍發生前與被告素不相識，然其卻於原審質之
      被告因何知悉其見聞本件車禍時，答稱：其當日替被告送
      他太太回家（均見原審卷第40頁），所證顯與常情有違，
      認為其上開所證，難認與事實相符，不足為被告有利之認
      定。
二、按刑法上所謂業務，係指個人基於其社會地位繼續反覆所執
    行之事務，包括主要業務，及其附隨之準備工作與輔助事務
    在內。此項附隨之事務，並非漫無限制，必須與其主要業務
    有直接、密切之關係者，始可包含在業務概念中，而認其屬
    業務之範圍。被告與其妻甲○○共同經營溪畔豐茂商店，從
    事雜貨買賣工作，駕駛貨車與其主要業務具有直接、密切關
    聯，核屬附隨業務。且被告肇事時係駕駛上開自小貨車搭載
    供溪畔豐茂商店販賣之水桶、長掃把等物品，業據其自承在
    卷（見原審卷第11頁），核其執行業務中肇事致人受傷，係
    犯刑法第284條第2項前段之業務過失傷害罪。公訴意旨認其
    係犯刑法第284條第1項前段之普通傷害罪嫌，容有未洽，原
    審爰於同一基本社會事實內，變更起訴之法條。原審依刑法
    第2條第1項前段、第284條第2項前段，修正前刑法第41條第
    1項前段，罰金罰鍰提高標準條例第1條前段、第2 條，審酌
    本案被告應負全部肇事責任，及證人丁○○所受傷害，與雙
    方無法達成和解等一切情狀，量處有期徒刑肆月，如易科罰
    金，以參佰元折算壹日，核其認事用法，並無不合。被告於
    本院雖舉證人丙○○到庭證述本件發生車禍時，被告行駛路
    線係綠燈等語（見本院卷第33頁），惟查證人丙○○於本院
    接受詰問時亦稱：「（檳榔攤）前面玻璃，四周圍起來」，
    「（捲檳榔時有無看到車禍發生情形？）答：我聽到碰一聲
    ，我才走出來看」，「（聽到碰撞聲時，當時燈號情形？）
    答：碰撞時我並沒看到，我是出來後，才看燈號的」（見本
    院卷第33頁），證人係車禍才出來看，因此並不能明確證實
    車禍時之燈號，且燈號係會變換，證人所證不能採為被告有
    利之認定，被告上訴仍執前詞否認車禍其有過失云云，自不
    足採，原審之認定核無違誤，上訴非有理由，應予駁回。又
    查被告乙○○事後已與被害人達成民事和解，以賠償被害人
    之損失，有調解程序筆錄在卷可稽（本院卷第44頁），經此
    科刑教訓，當知所警惕而無再犯之虞，本院認對其宣告之刑
    以暫不執行為適當，爰併宣告緩刑2年，以啟自新。
三、末按，行為後法律有變更者，適用行為時之法律。但行為後
    之法律有利於行為人者，適用最有利於行為人之法律，刑法
    第2條第1項定有明文。被告行為時刑法第41條第1 項前段規
    定：「犯最重本刑為5年以下有期徒刑以下之刑之罪，而受6
    個月以下有期徒刑或拘役之宣告，因身體、教育、職業、家
    庭之關係或其他正當事由，執行顯有困難者，得以1元以上3
    元以下折算1 日，易科罰金」。又被告行為時之易科罰金折
    算標準，罰金罰鍰提高標準條例第2 條前段（現已刪除）規
    定，就其原定數額提高為1百倍折算1日，則被告行為時之易
    科罰金折算標準，應以銀元3百元折算1日，經折算為新臺幣
    後，應以新臺幣9百元折算為1日。惟94年2月2日修正公布、
    95年7月1日施行之刑法第41條第1 項前段則規定：「犯最重
    本刑為5年以下有期徒刑以下之刑之罪，而受6個月以下有期
    徒刑或拘役之宣告者，得以新臺幣1千元、2千元或3 千元折
    算1 日，易科罰金」。比較修正前、後之易科罰金折算標準
    ，以修正前之規定，較有利於被告，應依刑法第2條第4項前
    段規定，適用修正前刑法第41條第1 項前段規定，定其折算
    標準。又行為人未曾犯罪受有期徒刑宣告，或受有期徒刑宣
    告後，執行完畢或赦免後，5 年內未曾受有期徒刑以上刑之
    宣告，此時不論依修正前後刑法第74條規定，皆得宣告緩刑
    。然從撤銷緩刑規定的角度而言，94年2月2日修正公布之刑
    法放寬撤銷緩刑事由，對行為人較不利，但是從新刑法施行
    法第6條之1可知，不論緩刑宣告係在新法施行前而適用舊法
    為之，或新法施行後適用新法為之，皆得依新法規定撤銷緩
    刑，故就撒銷緩刑而言，沒有新舊法何者較有利或不利之比
    較問題。但新刑法第74條第2 項得命行為人履行負擔，同條
    第4 項緩刑效力不及於從刑及保安處分，而舊刑法行為人不
    須履行負擔且緩刑效力及於主刑及從刑，整體比較之下，依
    新刑法第74條所為緩刑宣告較不利於行為人，故依新刑法第
    2條第1項前段，應適用行為時法律，即舊刑法緩刑規定，併
    此敘明。
四、據上論斷，應依刑事訴訟法第368條，刑法第2條第1項前段
    、修正前刑法第74條第1款，判決如主文。
本案經檢察官戊○○到庭執行職務。
中    華    民    國    95    年    11  月    21      日
            刑事第六庭  審判長法  官  李  文  雄
                              法  官  邱  顯  祥
                              法  官  劉  連  星
上列正本證明與原本無異。
不得上訴。
                              書記官  陳  秀  真
中    華    民    國    95    年    11月      23      日
附錄：本案論罪科刑法條全文
中華民國刑法第284條
因過失傷害人者，處6月以下有期徒刑、拘役或5百元以下罰金，
致重傷者，處1年以下有期徒刑、拘役或5百元以下罰金。
從事業務之人，因業務上之過失傷害人者，處1年以下有期徒刑
、拘役或1千元以下罰金，致重傷者，處3年以下有期徒刑、拘役
或2千元以下罰金。
                                                      Ａ


司法院資訊處製作；財團法人民間司法改革基金會備份。
